臺灣臺北地方法院刑事判決　　　　　　　96年度訴字第1148號
公　訴　人　臺灣臺北地方法院檢察署檢察官
被　　　告　乙○○
　　　　　　　　　　（現於臺灣台北看守所羈押中）
選任辯護人　邵　華律師
上列被告因違反毒品危害防制條例等案件，經檢察官提起公訴（
96年度偵字第13122 號），本院判決如下：
    主  文
乙○○共同運輸第三級毒品，處有期徒刑肆年。扣案之第三級毒
品愷他命貳佰壹拾參包（驗餘淨重共壹參捌壹壹點肆壹公克）、
包裝塑膠袋貳佰壹拾參個、電子時鐘拾捌個、門號000000
0000號行動電話壹支（Sony Ericsson 廠牌，不含其內之晶
片卡），均沒收。
    事  實
一、乙○○與甲○○（潛逃出境，由檢察官另案通緝中）原為男
    女朋友關係，其等均明知愷他命（Ketamine，又稱K 他命）
    係毒品危害防制條例第2 條第2 項第3 款規定之第三級毒品
    ，且係懲治走私條例「公告管制物品項目及其數額」甲類第
    4 款所定管制進出口之物品，不得運輸或私運進口，竟為牟
    私利，共同與某不知名之成年人（真實姓名、年籍均不詳）
    基於非法運輸第三級毒品愷他命進入臺灣地區之犯意聯絡，
    由甲○○連絡該不知名之成年人於民國96年6 月23日某時，
    在大陸地區將分裝完成之213 包愷他命分別夾藏在18具電子
    時鐘內，並包裝為包裏後，託交不知情之新日通航空貨運承
    攬有限公司（下稱新日通航空貨運公司）所屬人員，以收件
    人付款之方式，空運寄至乙○○位於臺北市○○區○○路15
    3 巷50弄17之4 號住處，由業已知情之乙○○負責收貨，並
    以乙○○所有0000000000號行動電話作為連繫電話，甲○○
    則於同年6 月25日上午9 時50分許離境，以防遭警查緝。同
    年月25日上午9 時40分許，乙○○接獲前開貨運公司人員以
    上開行動電話通知將於同日下午3 、4 時左右送貨後，因身
    體不適而至醫院急診，且迄當日下午1 、2 時許，仍未獲知
    檢查結果，此時乙○○又接獲該貨運公司人員電話通知貨已
    快送達，乙○○乃自醫院返家，並連絡其不知情之弟弟李俊
    （從母姓）先回家幫忙注意送貨人員是否已抵達，如送貨人
    員先行抵達，則由李俊代為簽收搬運，嗣乙○○於同日下午
    3 時許回到家時，李俊及送貨人員均已抵達，正由李俊在上
    址旁之同巷50弄16號前簽收前開包裹，而尚未開始搬運毒品
    時，當場為警查獲，並扣得前開18具電子時鐘，及放於各該
    電子時鐘內之第三級毒品愷他命共213 包（含包裝塑膠袋之
    驗前總毛重共14,244.99 公克），並經乙○○同意搜索而於
    其上開住處搜得甲○○所有電子磅秤1 台、已使用及尚未使
    用之分裝袋各72個，及乙○○交付其所有供聯繫使用之上開
    門號行動電話（Sony Ericsson 廠牌）1 支等物，而查悉上
    情。
二、案經行政院海岸巡防署海岸巡防總局北部地區巡防局（下稱
    北部地區巡防局）移送臺灣臺北地方法院檢察署檢察官偵查
    起訴。
    理  由
壹、證據能力部分：
    按傳聞法則之重要理論依據，在於傳聞證據未經當事人之反
    對詰問予以核實，乃予排斥，惟若當事人已放棄對原供述人
    之反對詰問權，於法院審判時表明同意該等傳聞證據可作為
    證據，基於證據資料愈豐富，愈有助於真實發現之理念，並
    貫徹刑事訴訟法修法加重當事人進行主義之精神，確認當事
    人對於證據能力有處分權之制度，傳聞證據經當事人同意作
    為證據，法院認為適當者，亦得為證據。另當事人於調查證
    據時，對於傳聞證據表示無意見，且不聲請傳喚證人或調查
    證據，並於言詞辯論終結前未聲明異議，應視為已有將該等
    傳聞證據採為證據之同意，此參刑事訴訟法第159 條之5 之
    規定即明。本件被告及其辯護人於本院準備程序時中，對於
    證人李俊於警詢時之證述及卷內其他物證之證據能力，均表
    示無意見，且迄本件辯論終結前，被告及其辯護人、檢察官
    均未爭執本件所引用證據之證據能力，依刑事訴訟法第159
    條之5 第2 項之規定，應視為被告已同意本件相關之傳聞證
    據均得作為證據，且本院斟酌本件引用之證據並無違法取得
    ，亦無證明力明顯過低之情形，認以之作為本件證據為適當
    ，而均得採為證據，先予敘明。
貳、論罪科刑部分：
一、經查，上開犯罪事實，業據被告乙○○於北部地區巡防局詢
    問、檢察官偵訊（見96年度偵字第13122 號卷第33至38頁、
    第71至73頁）及本院羈押訊問、審理時，均坦承不諱，核與
    證人李俊於警詢時之證述（見上開偵查卷第39至42頁）相符
    ，並有扣案之第三級毒品愷他命共213 包、電子時鐘18個、
    照片19張、行政院海岸巡防署臺北機動查緝隊查獲涉嫌毒品
    危害防制條例毒品初步鑑驗報告單、內政部警政署刑事警察
    局96年4 月30日刑鑑字第0960061218號鑑定書各1 件、共犯
    甲○○所有門號0000000000號行動電話之通訊監察書、雙向
    通聯紀錄及其監聽譯文、供本件犯罪聯繫使用之門號000000
    0000號（Sony Ericsson 廠牌）行動電話1 支、新日通航空
    貨運公司之送貨單、免用發票收據各1 紙在卷可稽（見上開
    偵查卷第13頁、第20至30頁、第54至60頁、第98頁）。而上
    開213 包毒品經送請內政部警政署刑事警察局以氣相層析/
    質譜分析法、核磁共振分析法鑑定結果，均檢出第三級毒品
    「愷他命」成分（純度95% 至97% 不等），此有該局上開鑑
    定書在卷可憑，足以補強被告前揭自白之可信性，而足認被
    告前揭自白與事實相符。是被告確與甲○○及某不知名之成
    年人共同於前揭時、地為本件非法運輸第三級毒品愷他命進
    入臺灣地區之犯行，其事證明確，洵堪認定，應予依法論科
    。
二、按愷他命係毒品危害防制條例第2 條第2 項第3 款規定之第
    三級毒品，並屬行政院依懲治走私條例第2 條第4 項公告「
    管制物品項目及其數額」甲項第4 款所列之管制進出口物品
    。且按自大陸地區私運物品進入臺灣地區，或自臺灣地區私
    運物品前往大陸地區者，以私運物品進口、出口論，適用懲
    治走私條例之規定處斷，懲治走私條例第12條亦有明文。是
    本件被告與甲○○及某不知名之成年人共同自大陸地區非法
    運輸屬管制進出口物品之第三級毒品愷他命進入臺灣地區，
    核係犯毒品危害防制條例第4 條第3 項之運輸第三級毒品罪
    、懲治走私條例第12條、第2 條第1 項之自大陸地區私運管
    制物品進口罪。被告以一行為同時觸犯上開運輸愷他命毒品
    及自大陸地區私運管制物品進口2 罪，為想像競合犯，應依
    刑法第55條規定，從一重之運輸第三級毒品罪處斷。被告與
    甲○○及前揭不知名之某成年人間就本件犯行有犯意連絡及
    行為分擔，均為共同正犯；其等共同利用不知情之運送業者
    即新日通航空貨運公司所屬人員自大陸地區私運本件扣案之
    第三級毒品愷他命來台，及利用不知情之被告弟弟李俊簽收
    上開電子時鍾包裹以接收毒品，均應論以間接正犯。爰審酌
    被告無視國家防制毒品危害之禁令，竟與甲○○等共同運輸
    大量愷他命毒品來台，不僅助長毒品氾濫，戕害他人之身心
    發展，且足以導致購買施用者產生精神障礙、性格異常，甚
    至造成生命危險之生理成癮性及心理依賴性，戕害國民身心
    健康；惟其犯後坦承犯行，態度良好，且被告年紀尚輕，涉
    世未深，其於本案係因與甲○○原為男女朋友關係，惑於男
    女朋友情誼，因而依甲○○之指示參與本件犯行，本身並未
    實際獲得如何利益，事後深表悔悟，並提供甲○○與其老闆
    「百兄」連絡時使用之0000000000號行動電話，協助追查甲
    ○○及前開不知名成年人所屬「百兄」犯罪集團，而本案雖
    於犯罪查獲之初未繼續追查，未破獲上開「百兄」犯罪集團
    走私運輸毒品之來源及其等之罪行，依法尚無從依毒品危害
    防制條例第17條規定減輕其刑，惟依被告本件犯罪之動機、
    目的、手段、犯罪所生之危險或損害等情判斷，應認依被告
    本件犯罪之情狀，如以毒品危害防制條例第4 條第3 項所定
    運輸第三級毒品罪之法定刑為5 年以上有期徒刑而論，堪認
    有情輕法重，論以法定最低度刑仍屬過重之顯然情堪憫恕情
    形，特依刑法第59條規定，減輕其法定刑。並據此審酌被告
    前揭犯罪動機、目的、手段、情節、犯罪所生之危害或損害
    、其犯罪後之態度等一切情狀，量處如主文所示之刑，以資
    懲戒。
參、沒收部分：
一、按毒品危害防制條例第2 條第2 項規定，毒品依其成癮性、
    濫用性及對社會危害性分為4 級，並就製造、運輸、販賣、
    意圖販賣而持有、以非法方法使人施用、引誘他人施用及轉
    讓等不同品項毒品之行為，分別定其處罰。至施用或持有第
    三、四級毒品，因其可罰性較低，故予除罪化，僅就施用及
    持有第一、二級毒品科以刑罰。惟鑑於第三、四級毒品均係
    管制藥品，特於同條例第11條之1 明定無正當理由，不得擅
    自持有。且92年7 月9 日修正公布、93年1 月9 日施行之毒
    品危害防制條例第18條第1 項規定「查獲之第一、二級毒品
    ，不問屬於犯人與否，均沒收銷燬之；查獲之第三、四級毒
    品，無正當理由而擅自持有者，沒入銷燬之」。從而，依第
    18條第1 項後段應沒入銷燬之毒品，專指查獲之施用、持有
    第三、四級毒品而言；倘係查獲之製造、運輸、販賣、意圖
    販賣而持有、以非法方法使人施用、引誘他人施用或轉讓之
    第三、四級毒品，既屬同條例相關法條明文規定處罰之犯罪
    行為，即非該條項應沒入銷燬之範圍。而同條例對於查獲之
    製造、運輸、販賣、意圖販賣而持有、以非法方法使人施用
    、引誘他人施用及轉讓第三、四級毒品之沒收，並無特別規
    定，如其行為已構成犯罪，則該毒品即屬不受法律保護之違
    禁物，應回歸刑法之適用，依刑法第38條第1 項第1 款之規
    定沒收之。本件扣案之愷他命213 包，各含包裝袋（共重43
    3.38公克）之驗前總毛重為14,244.99 公克，總淨重為13,8
    11.61 公克（計算式：14,244.99 －433.38＝13,811.61）
    ，經送請內政府警政署刑事警察局鑑驗結果，均檢出第三級
    毒品「愷他命」成分（經取其中合計0.2 公克鑑定用馨，驗
    餘總淨重共13,811.41 公克；計算式：13,811.61 －0.2 ＝
    13,811.41） ，此參該局前揭鑑定書所載（見96年度偵字第
    13122 號卷第98頁）即明，核屬毒品危害防制條例第2 條第
    2 項第3 款規定之第三級毒品，且被告所為已構成犯罪，是
    依前揭說明，該毒品自屬不受法律保護之違禁物，爰依刑法
    第38條第1 項第1 款之規定，併予宣告沒收。
二、另按犯第4 條至第9 條、第12條、第13條或第14條第1 項、
    第2 項之罪者，其供犯罪所用或因犯罪所得之財物，均沒收
    之，如全部或一部不能沒收時，追徵其價額或以其財產抵償
    之，毒品危害防制條例第19條第1 項定有明文。此規定係採
    義務沒收主義，凡供犯罪所用或因犯罪所得之財物，且屬犯
    罪行為人所有者，均應宣告沒收。本件扣案用以直接盛裝上
    開愷他命之包裝袋共213 個，均係本件共犯所有用以包裹上
    開愷他命，防其裸露、潮濕並便於攜帶；扣案之0000000000
    號行動電話1 具（Sony Ericsson 廠牌，不含其內之晶片卡
    ）則為被告所有供本案犯罪聯繫使用；扣案之電子時鍾18個
    為甲○○所有供包覆上開毒品，以免遭察覺所使用，業據被
    告供承在卷，核均係供本件犯罪所用之物，並分屬上開犯罪
    行為人所有，爰本於共犯連帶性原則，均依毒品危害防制條
    例第19條第1 項之規定，宣告沒收。至於扣案之電子磅秤1
    台、已使用及尚未使用之分裝袋各72個，雖均為甲○○所有
    ，惟並無證據證明係供本件犯罪所用之物，爰均不予宣告沒
    收，應由檢察官另行處理。另前揭因鑑驗耗用之愷他命合計
    0.2 公克，既因鑑定用罄而已滅失，自無庸宣告沒收。又扣
    案上開行動電話內之晶片卡（即SIM 卡）1 枚，雖為被告所
    使用，但晶片卡乃使用者向電信業者申請租用而僅取得其使
    用權，並非申請使用者即被告所有（最高法院92年度台上字
    第6836號判決參照），且無證據證明為被告或共犯所有，而
    毒品危害防制條例第19條第1 項之規定係採相對義務沒收主
    義，即供犯罪所用或因犯罪所得之物，仍應以屬於被告或其
    共犯所有者為限，始應予以沒收，而既查無證據證明該晶片
    卡係屬被告或共犯所有之物，自不宣告沒收，均併此敘明。
據上論斷，應依刑事訴訟法第299 條第1 項前段，毒品危害防制
條例第4 條第3 項、第19條第1 項，懲治走私條例第2 條第1 項
、第11條、第12條，刑法第11條前段、第28條、第55條、第59條
、第38條第1 項第1 款，判決如主文。
本案經檢察官林達到庭執行職務。
中　　華　　民　　國　　96　　年　　11　　月　　14　　日
                  刑事第十一庭  審判長法  官  劉方慈
                                      法  官  林庚棟
                                      法  官  陳勇松
以上正本證明與原本無異。
如不服本判決，應於判決送達後10日內向本院提出上訴狀 (應抄
附繕本)。
                                      書記官  馬正道
中　　華　　民　　國　　96　　年　　11　　月　　16　　日
毒品危害防制條例第4條
製造、運輸、販賣第一級毒品者，處死刑或無期徒刑；處無期徒
刑者，得併科新臺幣 1 千萬元以下罰金。
製造、運輸、販賣第二級毒品者，處無期徒刑或 7 年以上有期徒
刑，得併科新臺幣 7 百萬元以下罰金。
製造、運輸、販賣第三級毒品者，處 5 年以上有期徒刑，得併科
新臺幣 5 百萬元以下罰金。
製造、運輸、販賣第四級毒品者，處 3 年以上 10 年以下有期徒
刑，得併科新臺幣 3 百萬元以下罰金。
製造、運輸、販賣專供製造或施用毒品之器具者，處 1 年以上 7
年以下有期徒刑，得併科新臺幣 1 百萬元以下罰金。
前五項之未遂犯罰之。
毒品危害防制條例第19條
犯第 4 條至第 9 條、第 12 條、第 13 條或第 14 條第 1 項、
第2項之罪者，其供犯罪所用或因犯罪所得之財物，均沒收之，
如全部或一部不能沒收時，追徵其價額或以其財產抵償之。
為保全前項價額之追徵或以財產抵償，得於必要範圍內扣押其財
產。
犯第 4 條之罪所使用之水、陸、空交通工具沒收之。
懲治走私條例第2條
私運管制物品進口、出口逾公告數額者，處 7 年以下有期徒刑，
得併科新臺幣 3 百萬元以下罰金。
前項之未遂犯罰之。
第 1 項所稱管制物品及其數額，由行政院公告之。
